臺灣高等法院臺中分院刑事判決
110年度上易字第576號

上  訴  人  
即  被  告  李興軍


上列上訴人因妨害自由案件，不服臺灣臺中地方法院109年度易
字第3234號中華民國110年5月6日第一審判決（起訴案號：臺灣
臺中地方檢察署109年度偵字第32281號），提起上訴，本院判決
如下：
    主  文
上訴駁回。
    事  實
一、李興軍與陳素娟為鄰居關係。李興軍於民國109年7月19日14
    時43分許，基於無故侵入他人住宅附連圍繞土地之犯意，未
    經陳素娟同意，擅自進入陳素娟位於臺中市○區○○○路00巷00
    號住處旁附連圍繞之庭院，修剪該庭院內之樹木根枝，嗣經
    陳素娟調閱監視錄影畫面，而查悉上情。
二、案經陳素娟訴由臺中市政府警察局第三分局報告臺灣臺中地
    方檢察署檢察官偵查起訴。
    理  由
一、認定犯罪事實之理由及證據：
    訊據上訴人即被告李興軍（下稱被告）矢口否認上開犯行，
    辯稱：我住了20幾年，也修剪了一、2百次，偶而也有鄰居
    幫忙。是告訴人陳素娟邀請我去剪樹根，民事庭的法官也叫
    我過去剪，我顧慮告訴人原本有張貼不得擅入的告示，就沒
    有去剪，但之後發現告訴人撕掉了，我以為回復原來的情形
    ，我就過去剪，我並非無正當理由進入告訴人的庭院。且圍
    繞土地是持分制，告訴人的庭院下方是別人的停車位等語。
    經查：
  ㈠被告居住在臺中市○區○○○路00巷00號，告訴人居住○○巷00號
    ，其2人為相鄰鄰居，住處中間是以木板修築之牆面相隔；
    而被告於109年7月19日14時43分許，進入告訴人上開住處之
    庭院等情，為被告所不否認，復有監視器畫面翻拍照片在卷
    可佐（見偵卷第33至37頁），此部分事實堪先認定。
  ㈡告訴人所有之門牌號碼臺中市○區○○○路00巷00號住處，係坐
    落於臺中市○○段0000000 地號土地，而告訴人即為臺中市○○
    段0000000地號土地所有權人等節，有土地登記第一類謄本
    、建物登記第一類謄本各1份附卷可稽（見原審卷第100至10
    1、102至103 頁），被告雖辯稱圍繞土地是持分制，告訴人
    的庭院下方是別人的停車位云云，然地下停車位之分配乃社
    區住戶間關於土地使用之分管約定，並不影響告訴人為土地
    所有權人之地位，被告就此尚有誤會。又告訴人上開63號住
    處與被告上開61號住處中間，有以木板修築而成之牆面，告
    訴人在其房屋與木牆中間之土地上鋪有石板，亦有擺設盆栽
    等情，亦有監視器畫面翻拍照片在卷可查（見偵卷第33至37
     頁）。是以，由被告與告訴人之住處中間以木牆間隔，其2
     人住處各坐落一方，及告訴人在其牆內範圍之土地上鋪設
    石板及盆栽等節以觀，任何人均可查悉告訴人房屋與木牆間
    之土地，為告訴人管領之庭院，而屬告訴人住宅附連圍繞之
    土地。此復經被告於原審審理時自陳：偵卷第33頁照片所示
    土地告訴人有使用權，可以算是告訴人的土地等語明確（見
    原審卷第201頁），堪認被告進入之處所確為告訴人住宅附
    連圍繞之土地，且被告對此亦有認知。
  ㈢告訴人於原審審理時中當庭陳稱：被告說我請他過來，完全
    沒有，我沒有邀請被告到我家修剪樹枝、樹根，以前我曾經
    跟他說「你樹要修剪一下，因為已經妨害到我視線了」，但
    我沒有邀請他到我家來，絕對不可能有這種事情等語明確（
    見原審卷第201至202 頁），又依告訴人於原審審理時所稱
    ：我之前在我住處外面有貼告示「未經許可不得進入」的告
    示，但可能因為風吹日曬而掉落等語（見原審卷第202 頁）
    ，可知該不得進入之告示，並非告訴人刻意撕下。而被告既
    已知悉告訴人曾張貼禁止他人任意進入之告示，以被告自陳
    其為工程科學哲學博士，做過原子彈、火箭，現仍為榮譽教
    授之優異學經歷（見原審卷第204頁、本院卷第63頁），應
    知其若有進入告訴人庭院之需求，應徵詢告訴人之同意再進
    入。況且本案被告進入告訴人庭院時，告訴人 正因刈除樹
    根問題對被告提起民事訴訟，訴訟尚在進行中，且再早之前
    雙方間還有其他刑事訴訟（見原審卷第202 頁），足認被告
    與告訴人當時因有數件民、刑事訴訟，鄰居關係並不融洽，
    告訴人顯無將禁止進入告示撕下之緣由及動機，益徵被告辯
    稱其以為告示是告訴人所撕下云云，有違常情，難以採信。
  ㈣告訴人以被告上開61號住處坐落土地所種植之樹木有越界情
    事為由，於108年10月15日具狀向原審法院起訴請求被告刈
    除越界之枝根等情，有民事起訴狀影本存卷可參（見原審卷
    第95至98頁）。該案經承辦法官現場履勘結果，被告上開61
    號住處坐落土地所種植樹木之樹根及枝葉，確有越界至告訴
    人上開63號土地乙節，有該案109年1月15日勘驗筆錄附卷可
    查（見原審卷第107至109頁），是縱使該案承辦法官曾勸說
    被告將越界枝木刈除，亦屬法官在訴訟上勸諭兩造和解之建
    議，其前提仍在告訴人與被告雙方同意之下始可進行，並不
    表示被告可未經告訴人同意而擅自進入告訴人住宅附連圍繞
    之土地修剪根枝；況被告於該案第一審109年11月23日言詞
    辯論終結前，始終未同意告訴人請求刈除越界根枝或給付刈
    除費用，有原審法院109年度中小字第4349號之言詞辯論筆
    錄附卷可憑（見原審卷第105至129頁），益徵被告並無刈除
    越界根枝之真意，其執此而主張具有正當理由云云，殊無可
    採。
  ㈤綜上所述，被告之辯解並非可採，本案事證明確，被告上開
    犯行堪以認定，應依法論科。
二、論罪科刑之理由
  ㈠核被告所為，係犯刑法第306條第1項之侵入住宅附連圍繞之
    土地罪。
　㈡原審認被告之犯行事證明確，適用刑事訴訟法第299條第1 項
    前段、刑法第306條第1項、第41條第1項前段、刑法施行法
    第1條之1第1項等規定，並審酌被告與告訴人為隔壁鄰居，
    竟未能妥適處理鄰居關係，於其與告訴人有民事訴訟繫屬期
    間，未經告訴人同意而無故進入告訴人住宅附連圍繞之土地
    ，所為並不可取，並考量被告迄未與告訴人達成和解或取得
    其諒解，兼衡被告之教育程度、家庭經濟狀況（見原審卷第
    204頁）等一切情狀，量處拘役20日，並諭知如易科罰金以
    新臺幣1千元折算1日之折算標準，經核其認事用法均無違誤
    ，量刑亦屬妥適，並無過重或失輕之情事，被告上訴意旨仍
    執陳詞否認犯罪，並就原審業已詳為審酌判斷之事項再予爭
    執，其上訴為無理由，應予駁回。
據上論結，應依刑事訴訟法第368條，判決如主文。
本案經檢察官鄭珮琪提起公訴，檢察官徐松奎到庭執行職務。
中　　華　　民　　國　　110 　年　　9 　　月　　14　　日
            刑事第十一庭　  審判長法　官　張意聰
                                  法　官　周瑞芬
                                  法　官　陳慧珊
以上正本證明與原本無異。
不得上訴。
                                  書記官  李淑芬
　　　　　　　　　　　　　　　　　
中　　華　　民　　國　　110 　年　　9 　　月　　14　日
 
 【附錄論罪科刑法條】
中華民國刑法第306 條第1 項
無故侵入他人住宅、建築物或附連圍繞之土地或船艦者，處1 年
以下有期徒刑、拘役或9 千元以下罰金。